臺灣基隆地方法院民事判決
109年度訴字第620號
原      告  林若馨  

訴訟代理人  莊惟堯律師
複  代理人  吳瑋富  
被      告  邱妍庭  

上列當事人間請求損害賠償事件，本院於民國110年1月28日言詞
辯論終結，判決如下：
    主  文
被告應給付原告新臺幣（下同）50萬元，及自109年12月7日起至
清償日止，按年息5%計算之利息。
原告其餘之訴駁回。
訴訟費用1萬0,900元，由被告負擔5,450元，原告負擔5,450元。
本判決第一項得假執行。但被告如以50萬元為原告預供擔保，得
免為假執行。
原告其餘假執行之聲請駁回。
    事實及理由
一、原告起訴主張略以：
　㈠原告與訴外人李旺樹為夫妻關係，育有1女，原告於108年11
    月6日發現其配偶李旺樹與被告有婚外情，雙方發生性關係
    ，李旺樹隨即坦承與被告之畸戀，並於同年12月30日簽立切
    結協議書載明：「本人對於過去一年間數度與女子中租合迪
    油品科甲○○發生關係乙事，因在工作上與甲○○有業務接觸，
    雖知道我有家室，但還是和我在一起，從108年5月開始交往
    ，在這段期間常背著老婆（即原告）出進Motel數度發生行
    為，深感後悔‧‧‧」斷絕與被告之關係，保證絕不再犯。未
    料被告竟變本加厲，煽惑勾引李旺樹，兩人於被告基隆住處
    幽會，原告為保護婚姻，輾轉於109年1月15日聯繫被告之母
    從中協調，不但未得被告正面回應，其更要求李旺樹匯款「
    5200」及「1314」元到被告帳戶向原告示威，茲分述被告之
    行為如下：
　⒈被告與李旺樹（下稱邱、李二人）於109年2月18日下午於大
    佳河濱公園被告所有車號000-0000自小客車中發生性行為（
    錄影光碟檔名0000-00000疑似車震）；109年3月20日邱、李
    二人進入大埔商旅發生性行為。
　⒉邱、李二人於109年4月24日談話間，被告將手放在李旺樹大
    腿內側，狀似情侶嬉戲；邱、李二人於109年6月27日出遊，
    李旺樹摟住被告腰部；邱、李二人於109年7月5日用餐中，
    被告將手放在李旺樹大腿內側。（錄影光碟檔名00165至001
    68、00000000000、00000000000）
　⒊邱、李二人於109年3月13日長時間牽手，同上李旺樹駕駛車
    輛；邱、李二人於109年3月18日、4月28日長時間牽手；邱
    、李二人於109年7月9日從被告住處攜手離開。（錄影光碟
    檔名0038、00056、00171、00173、00000000000(0)至(7)）
　㈡被告常於大街上公然摟抱李旺樹，毫不避諱他人眼光，更不
    斷要求李旺樹陪伴，導致李旺樹每晚9、10點後才能回家，
    甚至要求李旺樹與原告離婚，放棄原家庭，原告遂先後寄發
    律師函予被告，未料被告仍不知悔改，於109年9月1日發送
    被告在旅館內大腿以下裸露的照片給原告，並到原告家中大
    肆叫囂、搗亂、破壞，要求李旺樹講清楚做選擇，更揚言要
    李旺樹負擔本件敗訴的賠償責任，被告嚴重侵害原告婚姻及
    配偶權，導致原告因壓力過大而大量落髮，更罹患重鬱症，
    故依侵權行為損害賠償之法律關係，請求被告賠償精神慰撫
    金100萬元等語。
　㈢並請求法院判決：被告應給付原告100萬元，及自民事起訴狀
    送達之日起至清償日止，按法定利率5%計算之利息；另陳明
    願供擔保請准宣告假執行。
二、被告抗辯：原告配偶李旺樹是長源汽車公司的汽車銷售員，
    被告是中租合迪公司的員工，負責承辦汽車貸款業務，雙方
    約於107年7月因工作關係認識，平均1個月會有10次左右的
    業務往來接觸。109年2月18日下午係被告開車去接李旺樹，
    兩人在被告車上談論公事；109年3月20日係李旺樹開車載被
    告去被告客戶處談業務，談完後欲購買仙草，因很難停車，
    故李旺樹將車停在大埔商旅的停車場。被告並沒有與李旺樹
    發生任何性行為，只是有比較親密的行為，例如牽手過馬路
    、談話間會因李旺樹不專心而拍打李旺樹的膝蓋上方等，至
    於摟腰部分，是李旺樹陪同被告洽談完公事後，路過萬里海
    邊下車看海，被告踩上石椅，李旺樹怕被告跌倒始扶摟被告
    腰；被告與李旺樹用餐時並未觸摸李旺樹大腿內側。至被告
    雖有傳送原告所述之大腿照片，亦只被告一時亂傳的，沒有
    特別的原因，而當天被告確實是在原告住家樓下，也有請求
    李旺樹下樓，然被告是要李旺樹不要再跟被告這麼密切來往
    ，因為李旺樹都不接被告電話，是原告大伯請被告上樓被告
    才會到原告住家，在原告家裡被告都沒有講話，不知道原告
    夫妻在爭吵什麼，被告並沒有侵害原告的配偶權等語，故請
    求法院判決駁回原告之訴。
三、法院的判斷：
　㈠按「因故意或過失，不法侵害他人之權利者，負損害賠償責
    任。故意以背於善良風俗之方法，加損害於他人者亦同」、
    「不法侵害他人之身體、健康、名譽、自由、信用、隱私、
    貞操，或不法侵害其他人格法益而情節重大者，被害人雖非
    財產上之損害，亦得請求賠償相當之金額。前二項規定，於
    不法侵害他人基於父、母、子、女或配偶關係之身分法益而
    情節重大者，準用之」，民法第184條第1項、第195條第1、
    3項分別定有明文。婚姻係以夫妻之共同生活為目的，配偶
    應互相協力保持其共同生活之圓滿、安全及幸福，第三人亦
    不得加以破壞，否則即有悖於公序良俗（最高法院85年台上
    字第2054號判決意旨可參）。如明知為他人配偶卻故與之交
    往，其互動方式依社會一般觀念，已足以動搖婚姻關係所重
    應協力保持共同生活圓滿安全幸福之忠實目的時，即屬以違
    背善良風俗之方法，侵害他方基於配偶關係之身分法益，並
    不以相姦行為為限，若配偶確因此受非財產上之損害即精神
    上痛苦，自得依法請求賠償。
　㈡原告主張被告與其配偶李旺樹發生婚外情而侵害原告配偶權
    之事實，業據其提出邱、李二人交往之錄影光碟、對話錄音
    檔及其譯文等件為證，被告對錄影光碟中之影像人物為被告
    與李旺樹及對錄音譯文內容係被告與李旺樹之對話均不爭執
    ，經本院當庭勘驗上開錄影光碟內容，勘驗結果：「檔名00
    000000000：畫面中身穿白色上衣之男子是原告配偶，身穿
    斑馬條紋無袖上衣懷抱1隻小狗之女子是被告，兩人在用餐
    ，女子用餐期間左手壓放在該名男子的右大腿上。檔名0000
    0000000：畫面出現男子為原告配偶，女子為被告，兩人在
    觀海，男子先踏上石椅，接著男子以右手牽女子(帶1隻小狗
    )左手跨過石椅。」、「檔名00056：畫面中身穿黑色毛衣之
    男子為原告配偶，身穿粉色大衣之女子是被告，兩人在『磨
    晶園』花店內買花並沿路牽手。檔名00165：畫面中身穿黑色
    毛衣之男子為原告配偶，身穿藍色羽絨外套之女子是被告，
    在咖啡廳室外露天座位，女子雙手放在男子左大腿上滑手機
    。檔名00166：女子(即被告)雙手放在男子(即原告配偶)左
    大腿上滑手機，並於影片45秒開始拍打男子左大腿內側。檔
    名00167：影片19秒開始女子(即被告)將左手放在扐子(即原
    告配偶)左大腿上。檔名00168：女子（即被告）將手上娃娃
    放在男子（即原告配偶）臉上玩弄，期間兩人雙手有接觸，
    影片26秒開始女子以右手打男子左胸膛，左手放於另子左大
    腿內側。檔名00171：畫面中身穿黑色外套為原告配偶，身
    穿牛仔吊帶褲為被告，兩人手牽手出遊。」（詳本院卷第12
    0、123-124頁），有勘驗筆錄在卷可查，參酌被告不爭執與
    原告配偶李旺樹對話中，被告表示「你讓我當了名符其實的
    小三，先生，我只是要求你能多陪我一點而已」、「是不是
    把你的小三拖累到」等語（詳本院卷第133頁），被告明知
    李旺樹為有配偶之人，與其社交往來自應謹守份際，然被告
    多次於公共場所觸碰或將手置放李旺樹大腿，甚至拍打或將
    手直接放於李旺樹之大腿內側，且邱、李二人間有長時間之
    牽手、親暱互動等行為，顯然已逾越一般男女社交行為之界
    限，超過社會通念配偶所能容忍之範圍，而達破壞原告與李
    旺樹婚姻共同生活之圓滿安全及幸福之程度，被告辯稱未觸
    摸李旺樹大腿內側，並未侵害原告配偶權云云，顯與上開事
    實不符，不足採信。是被告與原告配偶李旺樹間之不正當交
    往，已對原告基於配偶權之身分法益造成情節重大之侵害，
    並致原告精神上痛苦，故原告依侵權行為損害賠償之法律關
    係，請求被告賠償非財產上損害，自屬有據。
　㈢次按不法侵害他人之人格權，被害人受有非財產上損害，請
    求加害人賠償相當金額之慰撫金時，法院對於慰撫金量定，
    應斟酌實際加害情形、所造成之影響、被害人所受精神上痛
    苦之程度、雙方之身分、地位、經濟狀況及其他各種情形，
    以核定相當之數額（最高法院47年台上字第1221號、51年台
    上字第223號判決要旨參照）。而身分法益與人格法益同屬
    非財產法益，上開有關人格法益受侵害酌定慰撫金之標準，
    自得為衡量因身分法益受侵害所生損害賠償金額之參考。本
    院審酌被告與原告配偶之上開不正常交往行為，已造成原告
    心靈受創，喪失對婚姻之信任，甚至罹患重鬱症，需就醫心
    理諮詢治療，有台北馬偕紀念醫院乙種診斷證明書等件為據
    （詳本院卷第37-55頁），原告所受之精神上傷害及痛苦，
    難謂非屬重大，並兼衡兩造之地位、身分、經濟能力及被告
    介入破壞婚姻圓滿之期間及態樣、原告可能承受之精神上痛
    苦等一切情狀，認原告請求被告賠償精神慰撫金以50萬元為
    適當，逾此範圍之請求，不應准許。
　㈣末按給付無確定期限者，債務人於債權人得請求給付時，經
    其催告而未為給付，自受催告時起，負遲延責任。其經債權
    人起訴而送達訴狀，與催告有同一之效力；遲延之債務，以
    支付金錢為標的者，債權人得請求依法定利率計算之遲延利
    息；應付利息之債務，其利率未經約定，亦無法律可據者，
    週年利率為5%，民法第229條第2項、第233條第1項前段、第
    203條分別定有明文。查原告對被告之侵權行為損害賠償請
    求權，屬無確定期限之給付，既經原告起訴而送達訴狀，被
    告應自受催告日起負遲延責任。而本件民事起訴狀繕本於10
    9年12月7日送達被告（於109年11月27日寄存於大武崙派出
    所，依法加10日發生送達效力），是原告請求自起訴狀繕本
    送達日即109年12月7日起至清償日止，按年息5%計算之利息
    ，亦屬有據。
四、綜上所述，原告依侵權行為損害賠償之法律關係，請求被告
    給付50萬元及自109年12月7日起至清償日止，按年息5%計算
    之利息，為有理由，應予准許，超過此部分之請求，則沒有
    理由，應予駁回。
五、本件訴訟的事實已經明確，當事人提出其他的攻擊防禦方法
    及證據，都已經法院詳細斟酌，經認定不會影響本判決的結
    果，所以不再一一論述。
六、本判決原告勝訴部分，所命給付之金額未逾50萬元，依民事
    訴訟法第389條第1項第5款規定，應依職權宣告假執行，並
    酌情宣告被告預供相當之擔保金額後，得免為假執行。至原
    告敗訴部分，其假執行之聲請，因訴之駁回而失所依附，應
    併予駁回。
七、結論：本件原告之訴為一部有理由，一部無理由，因此判決
    如主文，並依民事訴訟法第79條及第87條規定，諭知如主文
    第3項所示。
中　　華　　民　　國　　110 　年　　2 　　月　　23　　日
                  民事庭法　官　林淑鳳　　　　　
以上正本係照原本作成。
如對本判決上訴，須於判決送達後20日內向本院提出上訴狀。如
委任律師提起上訴者，應一併繳納上訴審裁判費。
中　　華　　民　　國　　110 　年　　2 　　月　　23　　日
                        書記官　陳櫻姿